行  政  法  院  判  決                            八十八年度判字第三○五號
    原      告  臺灣至寶有限公司
    代  表  人  甲○○
    被      告  臺北市政府生局
右當事人間因藥事法事件，原告不服行政院生署中華民國八十七年二月二十七日衛
署訴字第八七○○○五二七號再訴願決定，提起行政訴訟。本院判決如左︰
    主  文
原告之訴駁回。
    事  實
緣原告於民國八十六年三月十五日、四月二日及五月二十六、二十七日在有線頻道「
弓禾衛星電視台」播放天賜明目丸、天賜救肝丸及天賜長壽丸藥品廣告，該內容宣稱
對急慢性肝病及ＡＢＣ型肝炎有效，青光眼、遠視、近視、白內障不用第二次開刀，
繼續服用眼睛明亮到老．．．等詞句。為被告查獲，認與台灣省政府衛生處核准之省
衛藥廣字第八六○三三○二、0000000、0000000號廣告內容不符，違
反藥事法第六十六條第一項規定，乃依同法第九十二條第一項規定於八十六年七月二
十六日以北市衛四字第八六二四五二三九○○號處分書，處原告新台幣（下同）九萬
元罰鍰。原告不服，提起訴願、再訴願，遞遭駁回，遂提起行政訴訟。茲摘兩造訴
辯意旨於次：
原告起訴意旨及補充理由略謂︰一、原告委託吳影電視電影傳播公司（下稱吳影公司
）於八十六年三月十五日等日期在「弓禾衛星電視台」刊播「天賜明目丸」、「天賜
救肝丸」、「天賜長壽丸」三種藥品廣告，其內容皆經台灣省政府衛生處核准在案，
詎吳影公司吳銓明未經同意擅自更改廣告內容播放，致生原告違反藥事法之情事，實
非原告故意犯藥事法。又吳影公司擅自更改廣告內容一節，已有陳情書乙份為證，況
原告於知悉託播內容有異後，即以存證信函通知吳影公司停止播放，在在顯示原告並
無違反藥事法之犯意。本件既係出於吳影公司之擅自變更廣告內容，且事證明確，而
決定機關未予審究，率為決定，自有可議。二、傳播公司就託播核准之廣告，理論上
言，雖應就所託內容刊播。然事實上，傳播公司私自變更託播內容，亦多有所見，非
原告所能控制，實非卸責。三、綜上所陳，原告亦為此違法擅播廣告事件之受害人，
並非有意違反藥事法規定。原處分未能察明始末，輕率課處原告罰鍰，訴願及再訴願
決定未詳加審究，復予維持。請為判決將再訴願決定、訴願決定及原處分均予撤銷，
以保原告權益等語。
被告答辯意旨略謂︰一、按藥事法第六十六條第一項規定：「藥商刊播藥物廣告時，
應於刊播前將所有文字、圖畫或言詞，申請省（市）衛生主管機關核准，並向傳播業
者送驗核准文件。」第九十二條第一項規定：「違反藥事法第六十六條第一項．．．
規定者，處新臺幣三萬元以上十五萬元以下罰鍰。」二、系爭藥品廣告經臺灣省政府
衛生處核准所載之效能，天賜明目丸為「目翳遮晴，目澀多淚，視物不清」、天賜救
肝丸為「瀉肝膽實火、通便」、天賜長壽丸為「補腎益氣」。原告刊播逾越前開核定
所許可範圍之違規事實，有監錄、電視藥物、化粧品廣告紀錄表及台灣省政府衛生處
省衛廣字第八六○三三○二、0000000、0000000號廣告核定表影本可
稽。且為原告所不否認。被告據此處罰原告九萬元，核無不當。又原告若依規定向傳
播公司託播經核准之廣告，依常理判斷，傳播公司自應就受託之內容刊播，斷無擅自
更改內容之理，是其所訴，應為卸責之詞，不足採信。三、綜上論述，原告之訴實無
理由，敬祈判決予以駁回，以維法制等語。
    理  由
按「藥商刊播藥物廣告時，應於刊播前將所有文字、圖書或言詞，申請省（市）衛生
主管機關核准，並向傳播業者送驗核准文件。」、「違反．．．第六十六條第一項．
．．規定者，處新台幣三萬元以上十五萬元以下罰鍰。」為藥事法第六十六條第一項
及第九十二條第一項所明定。本件原告於八十六年三月十五日、四月二日及五月二十
六日、二十七日在有線頻道「弓禾衛星電視台」播放天賜明目丸、天賜救肝丸及天賜
長壽丸藥品廣告，該內容宣稱對急慢性肝病及ＡＢＣ型肝炎有效，青光眼、遠視、近
視、白內障不用第二次開刀，繼續服用眼睛明亮到老．．．等詞句，為被告查獲，認
與台灣省政府衛生處核准之省衛藥廣字第八六○三三○二、0000000、000
0000號廣告內容不符，違反藥事法第六十六條第一項規定，依同法第九十二條第
一項規定，處原告九萬元罰鍰。原告循序起訴謂其委託吳影公司在「弓禾衛星電視台
」刊播「天賜明目丸」、「天賜救肝丸」、「天賜長壽丸」三種藥品廣告，其內容皆
經台灣省政府衛生處核准在案，詎吳影公司吳銓明未經同意擅自更改廣告內容播放，
致生原告違反藥事法之情事，實非原告故意觸犯藥事法。況原告於知悉託播內容有異
後，即以存證信函通知吳影公司停止播放，益在在顯示原告並無違反藥事法之故意云
云。查系爭藥品廣告經臺灣省政府衛生處核准所載之效能，天賜明目丸為「目翳遮晴
，目澀多淚，視物不清」、天賜救肝丸為「瀉肝膽實火、通便」、天賜長壽丸為「補
腎益氣」。而原告刊播逾越前開核定所許可範圍之違規事實，有監錄、電視藥物、化
粧品廣告紀錄表及台灣省政府衛生處省衛廣字第八六○三三○二、0000000、
0000000號廣告核定表影本可稽。且為原告所不否認，洵堪認定。又藥事法第
九十二條第一項所定之罰鍰，不以行為人有故意為限，其出諸過失者，亦包括在內（
司法院釋字第二七五號解釋參照）。本件原告既委託吳影公司在有線頻道播放上開藥
品之廣告，即應於播放前或播放時詳為注意該廣告內容。是其對前揭違規行為，縱非
故意，亦難謂無過失。雖吳影公司負責人吳銓明於八十六年八月七日向被告提出陳情
書，陳明該廣告係其擅自製播，與原告無關云云；惟衡情殊不合常理，顯為符合原告
卸責之詞，不足採。從而，被告對原告所為罰鍰處分及一再訴願決定遞予維持，俱無
違誤之處。原告起訴意旨，非有理由，應予駁回。
據上論結，本件原告之訴為無理由，爰依行政訴訟法第二十六條後段，判決如主文。
中    華    民    國     八十八      年      二      月      十一       日
                    行 政 法 院 第 一 庭
                                審 判 長 評  事      黃  綠  星
                                         評  事      黃  合  文
                                         評  事      高  秀  真
                                         評  事      藍  獻  林
                                         評  事      黃  璽  君
右  正  本  證  明  與  原  本  無  異
                                         法院書記官  邱  彰  德
中    華    民    國     八十八      年      二      月      十九       日
